【裁判字號】    89,交聲,154
【裁判日期】    890510
【裁判案由】    交管條例聲異
【裁判全文】
臺灣板橋地方法院交通事件裁定                    八十九年度交聲字第一五四號
    移 送機 關  交通部公路局台北區監理所板橋監理站
    異  議  人  泰豐免洗餐具有限公司  設臺北縣三重市○○○路一五三之二號
    即受處分人
    代  表  人  乙○○
    代  理  人  甲○○
右列受處分人因違反道路交通管理處北區監理所板橋監理站八十九年三月十五日所為
板監車裁三字第四一─000000000號裁決處分（原處分案號：台北市政府警
察局北市警交字第000000000號）聲明異議，本院裁定如左：
    主  文
異議駁回。
    理  由
一、異議意旨略以：異議人前接獲交通部公路局台北區監理所板橋監理站民國八十九
    年三月十五日所為板監車裁三字第四一─000000000號裁決書，以異議
    人所有牌照ＡＰＯ─三一六號機車，於民國八十六年五月十六日上午八時四十六
    分許行經台北市○○路與民權西路口時，為警以該機車未裝照後鏡，違反道路交
    通管理處罰條例第十六條第一項第二款規定逕行照相舉發；惟當時該機車係由異
    議人泰豐免洗餐具有限公司代表人乙○○之子甲○○騎乘，因其身軀肥大，且穿
    著寬式雨衣，致遮住把手部位，舉發意旨認該機車未裝照後鏡，實屬違誤，縱認
    該機車確無此裝置，因舉發通知未合法送達，使異議人未能申訴，爰聲明異議，
    請求撤銷原處分或減少罰鍰云云。
二、按所謂汽車乃指在公路及市區道路上不依軌道或電力架設，而以原動機行駛之車
    輛，應包括機器腳踏車在內；機器腳踏車申請牌照時應檢驗前後煞車、頭尾燈及
    照後鏡等項；汽車有燈光、雨刮、喇叭、照後鏡、排氣管、消音器或其他設備不
    全，或擅自增、減、變更原有規格之設備或損壞不予修復者，處汽車所有人新台
    幣九百元以上一千八百元以下罰鍰；違反道路交通管理事件之處罰於裁決前應予
    違規行為人陳述之機會，行為人接獲違反道路交通管理事件通知單後，應於十五
    日內到達指定處所聽候裁決，如認舉發之事實與違規情形相符者，得不經裁決逕
    依各該條款罰鍰最低額自動向指定之處所繳納結案，其逾越繳納期限或經裁決處
    罰者，應繳納法定罰鍰最高額，公路法第二條第八款、道路交通安全規則第三十
    九條第一項後段第一款、道路交通管理處罰條例第十六條第一項第二款、第八條
    第二項、第九條第一項、違反道路交通管理事件統一裁罰標準及處理細則第二十
    四條、第四十八條第一項、「違反道路交通管理事件統一裁罰標準表」分別定有
    明文。查異議人所有之牌照ＡＰＯ─三一八號機車於八十六年五月十六日上午八
    時四十六分許行經台北市○○路與民權西路口為警拍照舉發，斯時該機車前所裝
    置較小型之後照鏡被竊，已裝上如原廠規格之照後鏡，迄未變更或將之截短，於
    被舉發時亦未將照後鏡之角架內彎等情為其代理人甲○○所自承（見本院八十九
    年四月二十四日訊問筆錄），並有採證照片影本一紙可稽，而依該影本所示，照
    片畫面中有牌照ＦＶＥ─六八五號與ＡＰＯ─三一六號兩輛機車，前一機車騎士
    之兩肩上方各有該車照後鏡發出之反白亮光，果異議人之機車斯時裝有同於原廠
    規格之照後鏡，且未變更其裝置或故將其角架內彎，以同由後上方拍攝之角度及
    異議人代理人甲○○供稱伊身軀未較前車騎士為高之情況下，殊不可能裝有後照
    鏡，卻未於照片上顯示如前車之鏡片反光；況甲○○穿著雨衣騎乘該機車到在法
    警室前台階下，將照後鏡調整至同於舉發時之位置，經本院立於台階後上方一至
    十公尺遠之平台勘驗結果，仍能清楚看見突出於其握把上之兩支照後鏡，已記明
    筆錄在卷，足認該車被舉發時確未裝置照後鏡甚明；否則縱如甲○○當庭翻異所
    供，是時係裝置另購型式較小之照後鏡云云，乃擅自變更原有規格之設備，仍非
    法之所許。又舉發通知單之送達依右開規定，乃於裁決前予駕駛人陳述之機會，
    俾其得有按所違條款繳納最低額罰鍰之優惠，就其曾否違規及舉發通知（行政處
    分）之成立本無影響，且該不利益處分前此縱未合法送達；然依異議人代理人甲
    ○○所供，其就前開舉發通知於八十九年三月十三日具狀前一週接獲監理機關寄
    來載有行為時間、違反法條及處罰內容之電腦查詢報表，隔二日再至監理所向承
    辦人員查詢，已得知本件係未裝設照後鏡被罰等具體內容，且看到採照照片（見
    同上筆錄），其瑕疵即因監理機關事後轉知、兼於八十九年三月十五日裁決前予
    以陳述機會業已補正而生效（八十八年二月三日公布、九十年一月一日施行之行
    政程序法第一百十四條第一項第三款規定意旨參照），則自異議人得知被舉發時
    起延後計算其應到案之期限迄裁決前一日止，顯逾違反道路交通管理事件統一裁
    罰標準及處理細則第十四條所定五日之到案期限，交通部公路局台北區監理所板
    橋監理站遞以異議人違規屬實，且不依指定期限到案，斟酌其違反情節，逕依道
    路交通管理處罰條例第十六條第一項第二款及前揭規定裁罰新台幣一千八百元要
    無不合。異議人徒以前開情辭異議為無理由，應予駁回。
據上論斷，應依道路交通案件處理辦法第十九條，裁定如主文。
中      華      民      國    八十九    年      五      月      十      日
                                  臺灣板橋地方法院交通法庭
                                          法  官   周建興
右正本證明與原本無異
如不服本裁定應於送達後五日內向本院提出抗告狀
              書記官   許清秋
中      華      民      國    八十九    年      五      月      十二    日


司法院資訊處製作；財團法人民間司法改革基金會備份。
